臺灣高雄地方法院刑事裁定　　　　　　　96年度聲判字第84號
聲　請　人　甲○○
即告訴人
代　理　人　梁智豪律師
被　　　告　丙○○
　　　　　　乙○○
　　　　　　戊○○
　　　　　　丁○○
上列聲請人因被告傷害案件，不服臺灣高等法院高雄分院檢察署
檢察長於中華民國96年10月12日所為駁回再議之處分（96年度上
聲議字第1338號）聲請交付審判，本院裁定如下：
    主  文
聲請駁回。
    理  由
一、聲請意旨略以，被告丙○○於案發當日係鳩集2 、30人到聲
    請人經營之環安停車場前找聲請人即告訴人甲○○（下稱聲
    請人），且當時現場已有人揚言要將聲請人押走，聲請人抗
    拒不願就範而發生拉扯，上開事實已經證人即環安停車場前
    員工王德龍、警員王貫壹、蕭宗仁、陳永炎證述在卷，則被
    告等人至少應涉及刑法第302 條之妨害自由未遂及第304 條
    之強制罪，檢察官漏未審酌容嫌速斷；且被告乙○○、戊○○、丁○○等三人固未於案發時在場，然以被告丙○○一女
    子，豈有可能鳩集20、30名不良份子到場，且據證人蕭宗仁
    、陳永炎之證述，應可證該20、30名不良份子係因被告乙○○、戊○○、丁○○等人受託討債，而指派至現場，渠三人
    亦應係刑法妨害自由未遂及強制罪之共同正犯，檢察官遽為
    不起訴處分，容有誤會，
二、按刑事訴訟法第258 條之1 規定聲請人得向法院聲請交付審
    判，係對於「檢察官不起訴或緩起訴裁量權」制衡之一種外
    部監督機制，法院僅就檢察官所為不起訴或緩起訴之處分是
    否正確加以審查，以防止檢察機關濫權。依此立法精神，同
    法第258 條之3 第3 項規定法院審查聲請交付審判案件時「
    得為必要之調查」，其調查證據之範圍，自應以偵查中曾顯
    現之證據為限。而依同法第260 條對於「不起訴處分已確定
    或緩起訴處分期滿未經撤銷者得再行起訴」規定之立法理由
    說明，該條所謂不起訴處分已確定者，包括「聲請法院交付
    審判復經駁回者」之情形在內。故前述「得為必要之調查」
    ，其調查證據範圍，即應以偵查中曾顯現之證據為限，不得
    就聲請人新提出之證據再為調查，亦不得蒐集偵查卷以外之
    證據。如不然，將與刑事訴訟法第260 條之再行起訴規定混
    淆不清，亦將使法院兼任檢察官之角色，而有回復「糾問制
    度」之虞。又法院為交付審判之裁定時，視為案件已提起公
    訴，案件即進入審判程序，顯見法院裁定交付審判之前提，
    必須偵查卷內所存之證據，已符合刑事訴訟法第251 條第1
    項所規定檢察官應提起公訴之「足認被告有犯罪嫌疑」情形
    ，亦即該案件已經跨越起訴門檻，始應為交付審判之裁定。
    倘該案件須另行蒐證偵查，始能判斷應否交付審判者，因交
    付審判之審查制度，並無如同再議制度得為發回原檢察官續
    行偵查之設計，法院即應依同法第258 條之3 第2 項前段規
    定，以聲請無理由裁定駁回。
三、經查：
  (一)聲請人原告訴意旨略以：被告丙○○係聲請人甲○○前妻，
    雙方間發生債務糾紛。詎被告丙○○央請被告戊○○、丁○○教唆被告乙○○及不詳姓名年籍綽號「阿勝」（音譯）之
    成年男子等人，於民國95年5 月15日23時30分許，陪同被告
    丙○○及同案被告王旭昌（另行聲請簡易判決處刑）一同至
    高雄市三民區○○○路2 號旁之「環安停車場」，欲將聲請
    人押往他處談判債務事宜時，因聲請人反抗，被告等人竟共
    同毆打聲請人，致聲請人受有後腦枕部挫傷併眩暈、頸部扭
    傷、背部挫傷、右手背皮下血腫、左足底挫傷等傷害，因認
    被告4 人分別涉有刑法第277 條第1 項傷害及第277 條第1
    項、第29條第1 項教唆傷害罪嫌。
  (三)原檢察官偵查結果略以（96年度偵字第2013號）：
  1.被告丙○○所辯，核與證人許祐源（原名許宗智）於偵查中
    證稱：「當時我看到很多人在那邊圍觀，我朋友阿勝被告訴
    人推，圍觀的人有告訴我說是聲請人打阿勝，我就勸架叫告
    訴人不要打了，但聲請人把我眼鏡撥開，然後拉我的衣服，
    我就推他，我們就在地上拉扯了，當時丙○○有在場，但我
    沒有看到她有動手」等語之情節相符，足徵被告丙○○所辯
    尚非無據，應堪採信。
  2.又證人許祐源於警詢中證稱：「我看到我朋友王旭昌與告訴
    人甲○○互毆，前往勸架，而與甲○○發生毆打」等語。再
    參以聲請人甲○○於偵查中自承：「當時丙○○沒有打我，
    乙○○、戊○○、丁○○3 人當時也沒有在現場，乙○○是
    在派出所時才出現」等語。足認案發當時被告乙○○、戊○○、丁○○等人並不在現場，而與聲請人發生衝突者為王旭
    昌一節甚明，是尚難認被告乙○○、戊○○、丁○○有何傷
    害或教唆傷害之犯行。
  3.至證人即到場處理警員王貫壹於偵查中雖證稱：「當天我與
    王國安警員一起巡邏，到停車場時看到很多人圍在一起在理
    論，沒有在打架，現場有20幾人，甲○○有跟我說他被打，
    但我沒有聽到是何人叫他們去找甲○○的這些話」等語；證
    人即環安停車場前員工王德龍雖於偵查中證稱：「當時甲○○是要與另外一個老闆辦交接，對方有打甲○○，丙○○帶
    20、30個人去，但我沒有聽到有人說是誰叫他們去的」等語
    ；證人即聲請人前姐夫蕭宗仁雖於偵查中證稱：「當時丙○○帶了20、30人來要討錢，甲○○與他們有拉扯，我有跟隨
    到派出所去，我在派出所內聽到有人說嘉義叫高雄的人把甲○○押回去，外面的人也有在傳」等語；另證人即聲請人鄰
    居陳永炎雖於偵查中證稱：「當時我沒有在場，但甲○○的
    太太當天晚上有打電話給我，我有到長明派出所，派出所外
    面有很多人，『阿昌』和『阿家』有說是『瘋琴』和『祥哥
    』叫他們下來押人的」等語。惟證人王貫壹、王德龍既證稱
    未聽聞何人教唆前往尋覓聲請人，而證人蕭宗仁、陳永炎所
    述之「嘉義叫高雄的人」、「阿昌」、「阿家」、「瘋琴」
    、「祥哥」等人究係何人，語意未明，且依證人蕭宗仁、陳
    永炎所述，當時聲請人及被告丙○○、同案被告王旭昌等人
    已為警方帶至派出所，被告乙○○既於案發時未在現場，其
    焉有在派出所內坦認係受何人之託前往尋覓聲請人，而甘冒
    遭受刑事追訴風險之理？是上開證人之證詞均不足以證明被
    告等人有毆打聲請人之犯行，尚難僅憑聲請人片面指訴，即
    遽以罪責相繩，應認渠等罪嫌不足，而為不起訴之處分。
  (四)台灣高等法院高雄分院檢察署檢察官則以（96年度上聲議字
    第1338號）：
  1.本件查無積極證據足以證明被告4 人涉有如聲請人指訴之犯
    行，已據原檢察官於不起訴處分書敘明如上。
  2.再按事實之認定，應憑證據，如未能發現相當證據，或證據
    不足以證明，自不能以推測或擬制之方法，以為裁判基礎，
    最高法院40年台上字第86號判例可資參照。證人蕭宗仁固於
    偵查中證稱：「我有跟隨到派出所去，我在派出所內聽到有
    人說嘉義叫高雄的人把甲○○押回去，外面的人也有在傳」
    等語；另證人陳永炎雖於偵查中證稱：「當時我沒有在場，
    但甲○○的太太當天晚上有打電話給我，我有到長明派出所
    ，派出所外面有很多人，『阿昌』和『阿家』有說是『瘋琴
    』和『祥哥』叫他們下來押人的」等語。惟證人蕭宗仁、陳
    永炎係轉述傳聞自第3 人之陳述，非對本件事實為眼見耳聞
    之客觀證述，其既未親自聞見或經歷其所陳述之事實，自不
    能以其證言而認定被告等有何妨害自由之犯行。
  3.本件原檢察官既依憑確信並綜合卷內事證，採為判斷之依據
    ，並逐一翔實敘明不起訴處分所憑之依據及理由，據以論斷
    被告未有如聲請人指訴之犯行，進而不起訴處分，即難認有
    何違誤。茲聲請人猶執前詞指摘原處分為不當，是其所述難
    謂為有理由。
  (五)聲請人雖以前揭情詞聲請交付審判，惟查：
  1.本件聲請人於偵查中係以伊於上揭時地遭被告等人毆打，因
    認被告4 人分別涉有刑法第277 條第1 項傷害及第277 條第
    1 項、第29條第1 項教唆傷害罪嫌，而提出告訴，並未就被
    告等人是否涉有刑法妨害自由、強制罪嫌提出告訴，業經本
    院調取上開卷宗核閱無誤，則原偵查檢察官於不起訴處分書
    未敘明被告等人是否涉及此部分犯罪，自無違誤，且台灣高
    等法院高雄分院檢察署檢察官所為駁回再議處分已敘明此部
    分犯罪不能證明之理由，自不能認檢察官有漏未審酌之情形
    。
  2.本件案發當日縱有2 、30人聚集現場，惟因聲請人與被告丙○○確存有債務糾紛，為聲請人所自承，並有被告丙○○所
    提出之台灣嘉義地方法院債權憑證及聲請人簽發之本票、支
    票影本附於上開案卷可查，固得認上開人等係為協商債務而
    到達現場，惟仍不足以推論渠等另有妨害自由之犯意，並因
    此施以強暴、脅迫之犯行。
  3.再證人蕭宗仁、陳永炎均係轉述傳聞自第3 人之陳述，非對
    本件事實為眼見耳聞之客觀證述，其既未親自聞見或經歷其
    所陳述之事實，自不能以其證言而認定被告等有何妨害自由
    之犯行，此亦經檢察官於上開處分書中敘明，聲請人猶執前
    詞指摘原處分為不當，是其所述難謂為有理由。
四、綜上所述，本案經本院審核結果，尚乏積極證據足資審認被
    告有何傷害、妨害自由、強制罪等犯行，而原偵查檢察官所
    為之不起訴處分及臺灣高等法院高雄分院檢察署檢察長所為
    再議駁回之處分，並無聲請人所指摘不利被告之事證未經詳
    為調查或斟酌之情事，其採證與認事用法，亦無違背經驗法
    則、論理法則與證據法則之處，則聲請人猶執前詞聲請交付
    審判，指摘原不起訴處分及再議駁回處分之理由不當，並無
    理由，應予駁回。
五、依刑事訴訟法第258 條之3 第2 項前段，裁定如主文。
中　　華　　民　　國　　96　　年　　12　　月　　18　　日
                  刑事第七庭  審判長法　官  李淑惠
                                    法　官  唐照明
                                    法  官  蔡廣昇
以上正本證明與原本無異。
本裁定不得抗告。
中　　華　　民　　國　　96　　年　　12　　月　　18　　日
                                    書記官  林仕興
